臺灣嘉義地方法院刑事裁定
111年度聲字第533號
聲  請  人  臺灣嘉義地方檢察署檢察官
受  刑  人  林成蒼




上列聲請人因受刑人數罪併罰有二裁判以上，聲請定其應執行之
刑（111 年度執字第2035號），本院裁定如下： 
　　主  文
聲請駁回。
    理  由
一、聲請意旨略以：本件受刑人林成蒼因犯詐欺等案件，先後判
　　決確定如聲請書附表所示（其中編號3 犯罪日期誤載為「10
　　8/08/08」應更正為「108/05/08」），應依刑法第53條、第
　　51條第5 款規定，定其應執行之刑，爰依刑事訴訟法第477
　　條第1 項聲請裁定等語。
二、按數罪併罰之定應執行刑，其目的在將各罪及其宣告刑合併
　　斟酌，進行充分而不過度之評價，透過重新裁量之刑罰填補
　　受到侵害之社會規範秩序，而非絕對執行累計宣告刑，以免
　　處罰過苛，俾符罪責相當之要求，為一種特別量刑過程。又
　　定應執行刑之實體裁定，具有與科刑判決同一之效力。行為
　　人所犯數罪，經裁判酌定其應執行刑確定時，即生實質之確
　　定力。法院就行為人之同一犯罪所處之刑，如重複定刑，行
　　為人顯有因同一行為而遭受雙重處罰之危險。關於定應執行
　　刑之案件，自有一事不再理原則之適用。是數罪併罰案件之
　　實體裁判確定後，即生實質之確定力，除因增加經另案判決
　　確定合於數罪併罰之其他犯罪，或原定應執行刑之數罪中有
　　部分犯罪，因非常上訴、再審程序而經撤銷改判，或有赦免
　　、減刑等情形，致原裁判定刑之基礎已經變動，或其他客觀
　　上有責罰顯不相當之特殊情形，為維護極重要之公共利益，
　　而有另定應執行刑之必要者外，法院應受原確定裁定實質確
　　定力之拘束。已經定應執行刑確定之各罪，除上開例外情形
　　外，法院再就該各罪之全部或部分重複定其應執行刑，前、
　　後二裁定對於同一宣告刑重複定刑，行為人顯有因同一行為
　　遭受雙重處罰之危險，自均屬違反一事不再理原則，不以定
　　刑之各罪範圍全部相同者為限。關於數罪併罰之案件，如能
　　俟被告所犯數罪全部確定後，於執行時，始由該案犯罪事實
　　最後判決之法院所對應之檢察署檢察官，聲請該法院裁定之
　　，無庸於每一個案判決時定其應執行刑，則依此所為之定刑
　　，不但能保障被告（受刑人）之聽審權，符合正當法律程序
　　，更可提升刑罰之可預測性，減少不必要之重複裁判，避免
　　違反一事不再理原則情事之發生（最高法院110 年度台抗大
　　字第489 號刑事裁定意旨參照）。
三、經查：
　㈠受刑人因犯如聲請書附表所示之各罪，先後經法院判決處以
　　如聲請書附表所示之刑確定，其中編號1 至4 所示之罪，經
　　裁定應執行刑為有期徒刑2 年在案，此有各該裁判書及臺灣
　　高等法院被告前案紀錄表等在卷可稽。惟受刑人所犯編號5
　　所示之罪曾由本院以110 年度金訴字第28、117 號與受刑人
　　所犯另12罪定應執行有期徒刑3 年6 月（下稱甲案），有上
　　開刑事判決附卷可參，自不宜切割再將其中部分之罪抽出，
　　而與聲請書附表編號1 至4 所示之罪定應執行刑，以免影響
　　定執行刑內界線之判斷。
　㈡再者，甲案部分犯行業於民國111 年3 月1 日上訴臺灣高等
　　法院臺南分院以111 年度金上訴字第308 、309 號繫屬審理
　　中仍未確定，惟嗣後如經①上訴人即被告撤回上訴而確定（
　　參卷聲字內撤回上訴聲請書）、②臺灣高等法院臺南分院或
　　最高法院駁回上訴而確定，該判決所定之應執行刑勢將一併
　　確定，則本件將該案各罪之部分（即聲請書附表編號5 ）與
　　他案之罪（即聲請書附表編號1 至4 ）所定之應執行刑，即
    屬對於同一宣告刑重複定刑，受刑人顯因同一行為遭受雙重
　　處罰之危險，可能導致不必要之重複裁判，依前揭最高法院
　　大法庭見解，顯已違反一事不再理原則。
　㈢前揭臺灣高等法院被告前案紀錄表所示，受刑人所犯甲案及
　　該案定應執行刑雖未判決確定，惟現既已上訴臺灣高等法院
　　臺南分院，隨時有判決確定之可能，且未必即時顯示於上揭
　　前案紀錄表，易言之，倘本件依檢察官聲請裁定定應執行刑
　　時，該甲案判決所定之應執行刑效力是否已經確定實屬無法
　　預測，該實體裁判隨時可能產生實質確定力，致本件定應執
　　行刑違反一事不再理原則，徒增遭提起非常上訴之風險（最
　　高法院104 年度台上字第241 號判決意旨參照）。佐以本件
　　檢察官所聲請定應執行刑，既係將已定應執行刑之部分罪刑
　　與其他罪刑合併，並非單純增加經另案判決確定合於數罪併
　　罰之其他犯罪，或原定應執行刑之數罪中有部分犯罪，因非
　　常上訴、再審程序而經撤銷改判，或有赦免、減刑等情形，
　　致原裁判定刑之基礎已經變動，或其他客觀上有責罰顯不相
　　當之特殊情形，為維護極重要之公共利益，而有另定應執行
　　刑之必要，則本件聲請於法不合。
　㈣綜上，本件應俟受刑人所犯甲案全部確定後，於執行時，始
　　由該案犯罪事實最後判決之法院所對應之檢察署檢察官，聲
　　請該法院裁定之，無庸於每一罪名判決確定時定其應執行刑
　　，依此所為之定刑，不但能保障受刑人之聽審權，符合正當
　　法律程序，更可提升刑罰之可預測性，減少不必要之重複裁
　　判，避免違反一事不再理原則情事之發生（臺灣高等法院臺
　　南分院111 年度聲字第101 號判決參照）。至於聲請書附表
　　編號1 至4 所示之罪既經裁定應執行刑為有期徒刑2 年在案
　　，具有實質確定力，單就此部分重複聲請亦違反一事不再理
　　原則。是本件定應執行刑之聲請為不合法，應予駁回，爰裁
　　定如主文。
四、依刑事訴訟法第220 條，裁定如主文。
中　　華　　民　　國　　111 　年　　7 　　月　　6 　　日
　                刑事第二庭    法　官  王品惠
上列正本證明與原本無異。
如不服本裁定，應於裁定送達後5 日內向本院提出抗告狀（應附
繕本）。　　　　　　　　　
中　　華　　民　　國　　111 　年　　7 　　月　　6 　　日
                                書記官  李振臺